最高法院刑事判決　　　　　　　　　　　　　　　九十三年度台上字第三六二五號
　　上　訴　人　台灣高等法院台中分院檢察署檢察官
　　上　訴　人　乙○○
　　（被　告）
　　　　　　　　　　　　在押.
　　被　　　告　甲○○
右上訴人等因被告等違反槍砲彈藥刀械管制條例案件，不服台灣高等法院台中分院中
華民國九十三年四月十四日第二審判決（九十二年度上訴字第一九二五號，起訴案號
：台灣台中地方法院檢察署九十二年度偵字第二九一六、四二三六號），提起上訴，
本院判決如左：
    主  文
原判決撤銷，發回台灣高等法院台中分院。
    理  由
本件原判決撤銷第一審關於上訴人乙○○及被告甲○○部分科刑之判決，改判仍依牽
連犯及想像競合犯從一重論處乙○○共同連續未經許可販賣衝鋒槍及手槍罪刑；並認
甲○○被訴犯罪不足證明，改判諭知無罪，固非無見。惟查：(一)、我國刑事訴訟法採
直接審理主義，凡採為判決基礎之證據資料，必須經過調查程序而顯現於審判庭者，
始與直接審理主義相符，否則其所踐行之訴訟程序即屬違背法令。原判決援引共犯廖
德揚於警詢及檢察官偵查時之供述，為認定乙○○有本件犯行之證據，但並未於審判
期日向乙○○提示廖德揚之上開供述筆錄，令其陳述意見命為辯論，踐行之訴訟程序
已難謂無瑕疵可指。(二)、現行刑事訴訟法第一百九十二條對於證人之訊問，雖因有同
法第一百六十六條之七第二項之禁止規範，而將原條文規定準用第九十八條部分刪除
，但依卷附郭文哲之警詢及偵查筆錄記載，詢（訊）問製作時間均在民國九十二年九
月一日現行刑事訴訟法修正施行前之九十二年一月二十三日，其筆錄之證據能力，依
現行刑事訴訟法施行法第七條之三規定，自仍應依修正前刑事訴訟法之規定審認之。
而依修正前刑事訴訟法第一百九十二條準用第九十八條規定，訊問（詢問）證人應出
以懇切之態度，不得用強暴、脅迫、利誘、詐欺、疲勞訊（詢）問或其他不正之方法
。再參酌同法第一百五十六條規定被告之自白須出於任意性，始得採為證據，基於同
一法理，證人之陳述，亦必須出於任意性，否則即不具證據能力，不得採為判決之依
據。本件證人郭文哲於警詢及檢察官偵查時，固曾為「……乙○○與我離開嘉年華Ｋ
ＴＶ後，有告訴我是要去幫他拿槍械……」等不利於乙○○之供述，但自第一審起，
即主張警詢時，因製作其筆錄之警員告以「乙○○在筆錄中將槍的事全推在你身上，
你若不說是乙○○叫你去取的，到時真的成了代罪羔羊，你就後悔莫及」、「你照我
教你的對檢察官說，你一定沒事，等一下到台中地檢署你千萬不可翻供，不然你就不
能回去」，其因受詐欺等不正之方法而為陳述，並非出於任意性（一審卷(一)第六十七
頁、第六十八頁）。原審對其上開主張未予調查，率以「郭文哲如確遭警員上開不當
之誘導，則其在警訊（詢）知悉被告（上訴人）乙○○將責任推到其身上之時，依理
自當極力否認當時係要取槍以澄清事實真相，豈有在知悉被告（上訴人）乙○○推卸
責任後，反為不實且不利於己之供述，稱被告（上訴人）乙○○在嘉年華ＫＴＶ時曾
經示意其向廖德揚取槍」云云，認其主張為不可採（原判決第八頁第五行至第九行）
，竟以郭文哲主張其非出於任意性陳述，並無證據能力之供述筆錄，反證其因受詐欺
而為陳述之主張並非真實，遽採其上開證言為乙○○不利之判決依據，於證據法則，
亦屬有違。(三)、原判決附表編號１所示之衝鋒槍一支，經內政部警政署刑事警察局鑑
定結果，認「該槍枝撞針斷裂，無法擊發子彈，依現狀認不具殺傷力」（見原判決附
表編號１之記載），原審並據此說明「難認該把衝鋒槍係屬槍砲彈藥刀械管制條例所
管制具有殺傷力之槍砲」（原判決第十二頁倒數第一行至第十三頁第一行），但於理
由論罪欄卻未予區分，對該衝鋒槍仍一併論以販賣罪（原判決第十一頁第六行至第十
三行），證據理由，亦有矛盾。究該衝鋒槍之撞針何時斷裂？係於乙○○及共犯廖德
揚意圖販賣而販入當時？抑販入後於包裝或運輸途中始因撞擊而斷裂？因關法律之適
用，與乙○○之利益亦難謂無重大關係，原審未進一步詳予查明，亦有未當。(四)、甲
○○雖辯稱：「廖德揚告訴我手提袋內裝的是印刷用的機器，不知是槍械」，廖德揚
亦供陳：「我告訴他是印偽鈔的機器」，但依卷內資料，廖德揚將裝有本件槍械、彈
藥之手提袋攜上甲○○駕駛之漁船後，即將之藏置於船艙內床舖下，於漁船返抵台東
小港漁港時，人亦躲入床舖下，既為甲○○、廖德揚一致供明（偵字第二九一六號卷
第三十九頁、第一一八頁、第一二七頁），而按在國內運送印刷機器，並不違法，且
事屬平常，如廖德揚手提袋內裝置者確屬印刷機器，何須出此，甲○○對廖德揚竟有
如此異乎尋常之舉動，豈有不予詢明，僅因廖德揚告以「內裝印刷機器」即誤信之理
。參以廖德揚又稱：「有一次在菲律賓有要他（甲○○）幫我載槍枝回來，但他說不
要」等語（原審卷第二四０頁），如若屬實，甲○○雖未應允參與該次運輸槍械之行
為，但既有此經驗，其對廖德揚此次委其運輸之物為槍械、彈藥，殊難謂毫無預見，
縱非明知，但是否有「若為槍械、彈藥」，亦不違背其本意之不確定故意？尚不無深
入詳求研酌之餘地。況其因本件另經台東縣警察局以涉違反檢肅流氓條例移送台灣台
東地方法院審理，並經該院裁定交付感訓處分確定在案（一審卷(二)第一五七頁，原審
卷第三０二頁），其與廖德揚及相關證人於該案件如何陳述？與本件至有關聯，為明
真相，並維公平正義，亦應調卷詳查，原審未予查明，遽為甲○○無罪之諭知，尚嫌
速斷。檢察官及乙○○上訴意旨分別指摘原判決違法，非無理由，認應發回更審，期
臻翔適。
據上論結，應依刑事訴訟法第三百九十七條、第四百零一條，判決如主文。
中　　　華　　　民　　　國　　九十三　　年　　　七　　　月　　十五　　日
                              最高法院刑事第十一庭
                                  審判長法官  張　淳　淙
                                        法官  謝　俊　雄
                                        法官  蘇　振　堂
                                        法官  張　春　福
                                        法官  呂　丹　玉
      右正本證明與原本無異
                                              書  記  官
中　　　華　　　民　　　國　　九十三　　年　　　七　　　月　　二十三　　日
                                                                      ｒ
